【裁判字號】    94,訴,3299
【裁判日期】    950227
【裁判案由】    強盜等
【裁判全文】
臺灣高雄地方法院刑事判決              94年度訴字第3299號
    公  訴  人  臺灣高雄地方法院檢察署檢察官
    被      告  甲○○
                        （另案於臺灣高雄監獄執行中）
    指定（義務）
    辯  護  人  李汶哲律師
    被      告  乙○○
上列被告等因強盜等案件，經檢察官提起公訴（93年度偵字第23
773 號），本院判決如下：
    主  文
甲○○意圖為自己不法之所有，攜帶兇器，以強暴至使不能抗拒
，而取他人之物，累犯，處有期徒刑捌年。
乙○○寄藏贓物，累犯，處有期徒刑陸月，如易科罰金，以佰
元折算壹日。
    事  實
一、甲○○前因違反肅清煙毒條例罪，經臺灣高等法院高雄分院
    以87年度上訴字第615 號判處有期徒刑3 年4 月確定，於民
    國90年9 月5 日執行完畢。乙○○前因違反槍砲彈藥刀械管
    制條例罪，經本院以90年度訴字第111 號判處有期徒刑1 年
    2 月，併科罰金新臺幣（下同）2 萬元確定，甫於91年5 月
    28日執行完畢。詎均不知悔改，甲○○因缺錢花用及無交通
    工具代步，竟基於意圖為自己不法之所有及傷害之犯意，於
    93年11月22日19時50分許，佩帶口罩攜帶客觀上具有危險性
    足以供兇器使用之水果刀1 支（下稱本件水果刀，業經甲○○棄置不詳處所而未扣案），在高雄縣橋頭鄉○○○路16號
    前，攔下丁○○所駕駛之車號Y6-429號營業小客車（下稱本
    件計程車），徉稱欲往高雄縣永安鄉尋友，途中又指示丁○○折返橋頭鄉○○路某西藥房，並欲向丁○○借200 元，丁○○未答應，並要求甲○○下車，甲○○旋持本件水果刀向
    丁○○臉部揮砍，丁○○以手抵擋，致丁○○受有右手中指
    裂傷合併肌腱斷裂、右前臂裂傷之傷害，丁○○因血流不止
    ，至使丁○○不能抗拒，棄本件計程車求救，甲○○便將本
    件計程車駛離而強盜得逞，續前往高雄縣岡山鎮搭載友人乙○○。乙○○明知本件計程車及車上財物係甲○○強盜所得
    ，竟基於寄藏贓物之犯意，於同日晚間夥同甲○○在岡山鎮
    郊之公墓將本件計程車上之VCD 放片機、CD收藏盒、起重機
    各1 台、電瓶線1 組、無線電1 台等物（下稱本件贓物）取
    出後，由乙○○藏置在高雄縣岡山鎮○○路390 號不知情友
    人吳瀛正住處之騎樓地。嗣甲○○於93年11月23日0 時50分
    許，駕駛本件計程車搭載乙○○、蔡淑真及一姓名不詳之成
    年女子行經岡山鎮○○路時，為警發現其等駕駛贓車，予以
    追捕，甲○○駕車逃至岡山鎮○○○路與岡山路口時，車上
    4 人均棄車逃逸，乙○○當場為警逮捕，並循線於93年11月
    23日10時55分許，在高雄縣橋頭鄉○○○路38號逮捕甲○○
    。
二、案經丁○○訴由高雄縣政府警察局岡山分局報告臺灣高雄地
    方法院檢察署檢察官偵查起訴。
    理  由
壹、程序事項：
一、按被告以外之人於偵查中向檢察官所為之陳述，除顯有不可
    信之情況者外，得為證據，刑事訴訟法第159 條之1 第2 項
    定有明文。證人即同案被告乙○○、應金密、丁○○、曾美
    香於檢察官偵查中之證述，均經具結（見93年度偵字第2377
    3 號卷第9 、36、41、42頁），並無顯不可信之情況，依上
    開說明，證人乙○○、應金密、丁○○、曾美香於偵查中之
    證言得為證據。
二、按被告以外之人於審判外之陳述，雖不符前4 條（刑事訴訟
    法第159 條之1 、第159 條之2 、第159 條之3 、第159 條
    之4）之 規定，而經當事人於審判程序同意作為證據，法院
    審酌該言詞陳述或書面陳述作成時之情況，認為適當者，亦
    得為證據；當事人、代理人或辯護人於法院調查證據時，知
    有第159 條第1 項不得為證據之情形，而未於言詞辯論終結
    前聲明異議者，視為有前項之同意，刑事訴訟法第159 條之
    5 第1 項、第2 項分別定有明文。其立法意旨在於傳聞證據
    未經當事人之反對詰問予以核實，原則上先予排除。惟若當
    事人已放棄反對詰問權，於審判程序中表明同意該等傳聞證
    據可作為證據；或於言詞辯論終結前未聲明異議，基於尊重
    當事人對傳聞證據之處分權，及證據資料愈豐富，愈有助於
    真實發見之理念，且強化言詞辯論主義，使訴訟程序得以順
    暢進行，上開傳聞證據亦均具有證據能力。本件證人即告訴
    人丁○○、曾美香於警詢之陳述，其性質雖屬傳聞證據，而
    丁○○、曾美香未再於法院審理中為陳述，且查無符合同法
    第159 條之1 至之4 等前4 條之情形，且經被告甲○○同意
    作為證據（見本院94年11月17日準備程序筆錄第4 頁），另
    證人吳瀛正於警詢之陳述，被告甲○○、乙○○均表示無意
    見（見本院95年2 月21日審判筆錄第5 頁），本院審酌上開
    筆錄作成時，應無人情施壓或干擾，亦無不當取供之情形，
    認為以之作為本案之證據亦屬適當，依上開說明，證人丁○○、曾美香、吳瀛正於警詢之陳述得為證據。
貳、實體事項：
一、訊據被告甲○○坦承有於上揭時、地，攜帶本件水果刀，搭
    乘本件計程車後，持本件水果刀傷害告訴人丁○○，至使告
    訴人丁○○無法抗拒下車求救後，將本件計程車駛離。旋前
    往高雄縣岡山鎮搭載友人乙○○，並夥同乙○○在岡山鎮郊
    區之公墓將本件贓物取出後，由乙○○藏置在高雄縣岡山鎮
    ○○路390 號不知情友人吳瀛正住處之騎樓地之事實，惟辯
    稱：攜帶本件水果刀係為防身使用，係因與告訴人丁○○發
    生爭執後，始有事後傷害、強盜本件計程車之情事，非於搭
    乘本件計程車之初，即有強盜之意圖，當時沒有戴口罩云云
    ，辯護意旨另以：被告甲○○係在與告訴人丁○○發生口角
    ，告訴人丁○○棄車求救後，被告甲○○始將本件計程車駛
    離，並非上車之際即有強盜故意存在云云。被告乙○○坦承
    有將本件贓物藏匿在高雄縣岡山鎮○○路390 號不知情友人
    吳瀛正住處之騎樓地，惟於準備程序中辯稱：被告甲○○將
    本件計程車開到公墓時，被告甲○○即開始動手取出本件贓
    物，嗣於本院審理中改稱係其先動手拆取本件贓物。經查：
（一）被告甲○○於93年11月22日19時50分許，佩帶口罩攜帶本
      件水果刀，在高雄縣橋頭鄉○○○路16號前，搭乘告訴人
      丁○○所駕駛之本件計程車，稱欲往高雄縣永安鄉尋友，
      途中又指示告訴人丁○○折返橋頭鄉○○路某西藥房，並
      欲向告訴人丁○○借200 元，告訴人丁○○未答應，並要
      求甲○○下車，被告甲○○竟持本件水果刀向告訴人丁○○臉部揮砍，告訴人丁○○以手抵擋，致告訴人丁○○受
      有右手中指裂傷合併肌腱斷裂、右前臂裂傷之傷害，告訴
      人丁○○因血流不止，至使告訴人丁○○不能抗拒，棄本
      件計程車求救，被告甲○○便將本件計程車駛離而強盜得
      逞之事實，業經證人即告訴人丁○○於偵查中結證稱：當
      天其要從高雄往台南方向開，被告甲○○戴口罩、穿夾克
      在路邊攔車，上車後說要到永安，先問怎麼算錢，其說照
      跳表，走約50公尺，被告甲○○問其說有1,000 元，有無
      零錢可找，其說有，又過一陣子，被告甲○○要其載到一
      家西藥房說要買藥，臨下車時要向其借200 元，其說「你
      身上不是有1,000 元」，被告甲○○仍堅持要其借200 元
      ，其說不要，要求被告甲○○自行拿1,000 元去找，後來
      看被告甲○○好像也沒錢，藥房老闆也沒賣被告甲○○，
      被告甲○○又上車，其想被告甲○○可能沒錢付到永安的
      車資，其要求被告甲○○坐別輛車，其說車資80元不收了
      ，請被告甲○○下車，但被告甲○○一直不下車，其轉頭
      往右後方，被告甲○○就從夾克內拿出一把刀，其就舉起
      右手防衛，右小手臂遭被告砍2 刀，其就伸手搶被告之刀
      子，被告甲○○將刀子往下拉，其大拇指被劃1 刀，其再
      抓，中指又被劃1 刀，中指手筋斷掉，血噴的車子都是，
      其看情形不對就逃出車子喊搶劫，被告甲○○就跑到駕駛
      座上將車開走等語（見93年度偵字第23773 號卷第38頁）
      ，證人即告訴人之女友曾美香結證稱：當天告訴人告知本
      件計程車遭搶，其前往醫院看告訴人之途中，在永安見到
      本件計程車，其上前見到被告甲○○戴口罩坐在駕駛座上
      ，拉下口罩問其要做啥，其說「這是我們的車」，被告即
      將車窗搖起加速逃逸等語（見93年度偵字第23773 號卷第
      39頁）。被告於偵查中亦自承上車時有戴口罩，因其有喝
      酒，怕司機不願意載等語（見93年度偵字第23773 號卷第
      47頁），衡情證人丁○○、曾美香與被告甲○○素昧平生
      ，未有任何恩怨，證人丁○○、曾美香豈有甘冒偽證風險
      ，誣指被告甲○○攜帶兇器強盜、傷害乙節，被告甲○○
      於案發當時確有配戴口罩之細節，除證人丁○○於警詢之
      證述、證人曾美香於偵訊之證述均詳實外，亦與被告甲○○於偵訊中之自白相符，堪信上開證人丁○○、曾美香之
      結證與事實相符，足以採信。此外，復有健仁醫院診斷證
      明書1 紙、贓物領結2 紙、扣押筆錄1 紙、扣押物品目錄
      表1 紙（見警卷）在卷可稽。另被告辯稱上車之際，並無
      強盜意圖云云，惟查，被告甲○○倘於上車之際，並無強
      盜、傷害之犯意，當告訴人丁○○不願借錢予被告甲○○
      並要求被告甲○○下車時，被告甲○○下車離開即可，何
      需將客觀上可供兇器之本件水果刀拿出，對告訴人丁○○
      造成身體之傷害後，仍將本件計程車駛離，況依常情，計
      程車司機係以載客運送服務，收取車資為業，未必有固定
      出現的地點，被告甲○○搭乘本件計程車，車資尚未給付
      情況，既已告知司機其身上有千元鈔票後，反向素昧平生
      之司機借錢，行為與常態相逕，倘被告甲○○身上真有千
      元鈔票，其可持該鈔票給付買藥費用、車資，何需先向告
      訴人借錢買藥，再以千元鈔票給付車資？至於被告甲○○
      稱攜帶本件水果刀之目的係為防身云云，則告訴人丁○○
      僅為1 計程車司機，與被告甲○○係萍水相逢，豈可能對
      被告甲○○生命、身體安全造成威脅，縱認被告甲○○認
      告訴人丁○○可能有不利於被告甲○○之舉動，被告大可
      持本件水果刀加以示威即可，被告何需持本件水果刀傷害
      告訴人丁○○，並將本件計程車開走，堪認被告上開所辯
      ，顯屬卸責之詞，不足為採，被告甲○○確有強盜、傷害
      之故意為真正。
（二）被告甲○○強盜本件計程車得逞後，續前往高雄縣岡山鎮
      搭載被告乙○○。被告乙○○明知本件計程車及車上財物
      係被告甲○○持刀強盜所得，仍於同日晚間夥同被告甲○○在岡山鎮郊之公墓將本件贓物取出，由被告乙○○藏置
      在高雄縣岡山鎮○○路390 號不知情友人吳瀛正住處之騎
      樓地之事實，業經被告甲○○於偵查中自白稱：我將本件
      計程車開走後，到岡山乙○○處，我就把本件計程車上之
      音響拆下放在乙○○家，我有打算要把音響拿去賣，並且
      不想再開本件計程車，所以先把音響拿起來（見93年度偵
      字第23773 號卷第34頁），又稱：我請乙○○帶我到偏僻
      地方，我們就到墳場，我就在那拆音響，我有請乙○○幫
      忙，拆完後便將音響放在乙○○家等語（見93年度偵字第
      23773 號卷第46頁）。被告乙○○於本院準備程序中自白
      稱：甲○○邊開車邊跟我說這部計程車是他強盜來的。甲○○有把該車開到岡山公墓那邊，在公墓時，甲○○就開
      始動手拆本件贓物，我帶甲○○去岡山岡燕路390 號友人
      吳瀛正住處騎樓，計程車上的東西就放在那裡，我有幫甲○○將計程車上的東西搬到騎樓等語（見本院95年1 月12
      日準備程序筆錄第2 頁）。證人吳瀛正於警詢之證述：本
      件贓物係由其住所發現，其認識乙○○，不認識甲○○，
      直到警方前來，始知本件贓物放置其住處騎樓等語（見警
      卷）。依被告2 人之自白相互以參，被告乙○○確有幫忙
      被告甲○○拆取本件贓物，並將之藏放在不知情友人吳瀛
      正之住處為真正。
（三）綜上所述，本件被告甲○○攜帶兇器強盜、傷害之犯行、
      被告乙○○寄藏贓物之犯行，事證明確，洵堪認定，應依
      法論科。
二、按刑法第321 條第1 項第3 款之「兇器」，其種類並無限制
    ，凡客觀上足對人之生命、身體、安全構成威脅，具有危險
    性之物品均屬之，最高法院著有79年台上字第5253號判例可
    資參照。被告甲○○所持以強盜之本件水果刀係選擇家中較
    長之刀，業據其自承在卷（見93年度偵字第23773 號卷第46
    頁），以一般水果刀既係供切割水果或削水果皮之用，刀鋒
    當係尖銳無比，倘持之行兇，自足供兇器使用。又被告甲○○持本件可供兇器使用之水果刀，對告訴人丁○○揮舞，致
    告訴人丁○○受有上開之傷害，業經證人丁○○結證綦詳，
    前已敘明，足認被告甲○○之行為，已達使告訴人丁○○不
    能抗拒之強盜階段，核被告甲○○之行為，係犯刑法第330
    條第1 項之加重強盜罪、同法第277 條第1 項之普通傷害罪
    。核被告乙○○所為，係犯刑法第349 條第2 項之寄藏贓物
    罪。又按強盜罪並非以傷害人為當然之方法，被告甲○○既
    以上開水果刀揮砍告訴人丁○○，致告訴人丁○○受傷，並
    經告訴人丁○○告訴（見93年度偵字第23773 號卷第38頁，
    告訴人丁○○指訴要告被告甲○○殺人，即此部分傷害行為
    ），且被告甲○○係故意加害，亦非強盜罪之當然結果。被
    告甲○○上開所犯2 罪，具有方法、目的之關係，應依刑法
    第55條後段，論牽連犯，從一重之加重強盜罪處斷（最高法
    院20年上字第1776號、27年上字第1228號判例參照）。公訴
    人就被告甲○○所犯傷害行為部分，已於起訴事實敘及，起
    訴法條雖漏未敘及刑法第277 條第1 項之傷害罪，本院仍得
    審理。被告甲○○前因違反肅清煙毒條例罪，經臺灣高等法
    院高雄分院以87年度上訴字第615 號判處有期徒刑3 年4 月
    確定，於90年9 月5 日執行完畢；被告乙○○前因違反槍砲
    彈藥刀械管制條例罪，經本院以90年度訴字第111 號判處有
    期徒刑1 年2 月，併科罰金2 萬元確定，甫於91年5 月28日
    執行完畢，此分別有臺灣高等法院被告甲○○、乙○○之前
    案記錄表各1 件在卷可查，其受有期徒刑執行完畢後，5 年
    以內再犯本案有期徒刑以上之罪，均為累犯，應各依刑法第
    47 條 規定，加重其刑。爰審酌被告甲○○強盜他人財物、
    傷害他人身體，危害社會治安甚為重大，本應予以嚴懲，惟
    其就強盜、傷害犯行部分多能坦承犯行，被告乙○○明知本
    件計程車上財物係被告甲○○以非法方式取得之贓物，竟仍
    收受後為被告甲○○寄藏，行為實屬不當，惟被告乙○○坦
    承全部犯行，顯見被告甲○○、乙○○尚非無悔改之意，及
    被告2 人犯罪之動機、目的、所受之刺激、手段、品行、智
    識程度等一切情狀，認公訴人於公訴到庭中就被告甲○○所
    涉犯行求處有期徒刑8 年，被告乙○○求處有期徒刑6 月（
    見本院95年2 月21日審判筆錄第12頁）為適當，分別量處被
    告甲○○、乙○○如主文所示之刑，並諭知被告乙○○易科
    罰金之折算標準，以資懲儆。又被告甲○○所持本件水果刀
    ，已經被告丟棄於不詳處所，業據其自承在卷（見93年度偵
    字第23773 號卷第46頁），亦未扣案，為免將來執行之困難
    ，爰不另為沒收之諭知，附此敘明。
據上論斷，應依刑事訴訟法第299 條第1 項前段，刑法第330 條
第1 項、第277 條第1 項、第55條、第349 條第2 項、第47條、
第41條第1 項前段，罰金罰鍰提高標準條例第1 條前段、第2 條
，判決如主文。
本案經檢察官丙○○到庭執行職務。
中    華    民    國    95    年    2     月    27    日
                  刑事第二庭    審判長法  官  邱永貴
                                      法  官  高思大
                                      法  官  何佩陵
以上正本證明與原本無異。
如不服本判決，應於判決送達後10日內，向本院提出上訴狀。
中    華    民    國    95    年    2     月    27    日
                                      書記官  張家瑜
附錄本案論罪科刑法條：
中華民國刑法第330 條第1 項
犯強盜罪而有第321 條第1 項各款情形之一者，處7 年以上有期
徒刑。
中華民國刑法第277 條第1 項
傷害人之身體或健康者，處3 年以下有期徒刑、拘役或1 千元以
下罰金。
中華民國刑法第349 條第2 項
搬運、寄藏、故買贓物或為牙保者，處5 年以下有期徒刑、拘役
或科或併科1 千元以下罰金。


司法院資訊處製作；財團法人民間司法改革基金會備份。
